臺灣臺南地方法院刑事判決
111年度訴字第53號
公  訴  人  臺灣臺南地方檢察署檢察官
被      告  黃冠彰




選任辯護人  劉鍾錡律師（法扶律師）
上列被告因違反毒品危害防制條例案件，經檢察官提起公訴（11
0年度營偵字第2560號），本院判決如下：
    主  文
甲○○販賣第二級毒品，累犯，處有期徒刑伍年肆月。
未扣案之販賣毒品所得新臺幣貳萬伍仟元沒收，於全部或一部不
能沒收或不宜執行沒收時，追徵其價額。
    事  實
一、甲○○前因施用毒品案件，先後經本院以107年度簡字第474號
    判決應執行有期徒刑5月確定，及以107年度簡字第2606號判
    決判處有期徒刑4月確定，其入監接續執行上開刑期後，於
    民國108年5月1日執行完畢出監。詎甲○○猶不思悛悔，明知
    甲基安非他命業經列為毒品危害防制條例第2條第2項第2款
    所定之第二級毒品，依法不得持有、販賣，竟仍基於販賣第
    二級毒品甲基安非他命牟利之犯意，於110年4月15日上午以
    通訊軟體「LINE」與「Facebook Messenger」與張子建互相
    聯繫而約定交易甲基安非他命，並於同日中午12時許，先在
    位於臺南市○○區○○街00號之「新營紙廠」附近收受張子建交
    付之價金新臺幣（下同）25,000元，再於同日14時許，在位
    於臺南市○○區○○路000號之「福懋加油站」附近，將其向毒
    品上游「麻糬仔」（真實姓名、年籍不詳）取得之甲基安非
    他命1包（重量約15公克，俗稱「半臺」）交付與張子建，
    以此方式販賣甲基安非他命與張子建1次。嗣因張子建另案
    遭偵辦，經警鑑識還原張子建行動電話內之通訊紀錄後，始
    循線查悉上情。
二、案經嘉義縣警察局竹崎分局報告臺灣臺南地方檢察署檢察官
    偵查起訴。
    理  由
一、以下所引用具傳聞證據性質之供述證據，因檢察官、被告甲
    ○○及其選任辯護人於本案言詞辯論終結前，均未爭執其證據
    能力，本院審酌前開證據之作成或取得之狀況，並無非法或
    不當取證之情事，且無顯不可信之情況，依刑事訴訟法第15
    9條之5規定，均具有證據能力；又以下所引用卷內非供述證
    據性質之證據資料，則均無違反法定程序取得之情形，依刑
    事訴訟法第158條之4規定之反面解釋，亦應有證據能力，合
    先敘明。
二、上開犯罪事實，業據被告於警詢、偵查及本院準備程序、審
    理中均坦承不諱，並經證人張子建於警詢、偵查中證述向被
    告購買毒品之情節明確（警卷第29至39頁，偵查卷第45至47
    頁），且有通訊軟體「Facebook Messenger」之對話紀錄還
    原資料、證人張子建指證交易毒品位置及行車路線之Google
    照片在卷可稽（警卷第58至74頁），足認被告任意性之自白
    確與事實相符，堪以採信；又被告已陳明其係向證人張子建
    收取價金25,000元，但係以22,000元向「麻糬仔」購入甲基
    安非他命後直接轉售與證人張子建，從中賺取3,000元之價
    差等語（參警卷第50頁，本院卷第54頁），亦合於證人張子
    建證述伊係向被告購買毒品之情節，益徵被告主觀上確有藉
    販賣甲基安非他命賺取價差之不法營利意圖至明。綜上，本
    件事證明確，被告上開犯行洵堪認定，應予依法論科。
三、論罪科刑：
  ㈠按甲基安非他命依成癮性、濫用性及對社會危害性之程度，
    已列為毒品危害防制條例第2條第2項第2款所定之第二級毒
    品，禁止非法持有、販賣，是核被告所為，係犯毒品危害防
    制條例第4條第2項之販賣第二級毒品罪。被告販賣甲基安非
    他命前持有所販賣之甲基安非他命之低度行為，則為販賣甲
    基安非他命之高度行為所吸收，不另論罪。
  ㈡被告前於108年5月1日曾受事實欄「一」所述之有期徒刑執行
    完畢，有臺灣高等法院被告前案紀錄表附卷足參，其於5年
    內故意再犯本件有期徒刑以上之罪，為累犯；且被告前因施
    用毒品案件經執行完畢，自已深刻認知毒品之持有、施用、
    販賣等相關行為均於法不容，竟仍無視法紀而再犯本案，顯
    見其刑罰反應力格外薄弱，自我控管之能力欠缺，未能自前
    所受之刑之執行記取教訓，主觀上有特別之惡性，除法定刑
    為無期徒刑部分依法不得加重外，爰依刑法第47條第1項規
    定加重其刑。
  ㈢被告就上開販賣甲基安非他命之犯行於偵查及審判中均自白
    不諱，應依毒品危害防制條例第17條第2項規定減輕其刑，
    並依法先加（法定刑為無期徒刑部分不得加重）後減之。
  ㈣辯護人固另為被告辯護稱：被告僅販賣甲基安非他命1次，販
    毒對象僅1人，獲利為3,000元，且係證人張子建去電被告詢
    問，非被告主動聯繫證人張子建兜售毒品，被告非大盤或中
    盤之毒梟，惡性不如專以販賣毒品為生之販毒集團重大，對
    社會之危害較為輕微，請再依刑法第59條規定酌減其刑等語
    。惟被告因如前述符合刑法第47條第1項及毒品危害防制條
    例第17條第2項規定，經本院依法先加（法定刑為無期徒刑
    部分不得加重）再減其刑後，其所犯上開之罪之法定刑度已
    降低為有期徒刑5年1月以上，較之原定最低刑度已有明顯減
    輕；參酌被告於109年間曾因另涉販毒案件為檢警查獲，有
    前引臺灣高等法院被告前案紀錄表可供參佐，其自已深知販
    賣毒品為我國法制重罰不寬貸之犯行，竟仍無視法令禁制而
    再度販賣甲基安非他命牟利，販賣之數量復達15公克、價金
    達25,000元，尚非同有施用毒癮者間為求解癮而互通有無之
    小額交易，自無從認被告上開犯罪有何特殊之原因與環境，
    在客觀上足以引起一般同情，即使宣告上開法定最低刑度猶
    嫌過重之情事，其所為即難邀憫恕，不宜再引用刑法第59條
    規定酌量減輕其刑。
  ㈤茲審酌被告曾施用毒品，深知甲基安非他命戕害人體身心健
    康之鉅，亦明知持有、販賣甲基安非他命為政府嚴厲查禁之
    行為，竟不思戒慎行事，僅因貪圖小利，即無視法紀，販賣
    甲基安非他命與他人牟利，所為有害他人身體健康，危害社
    會治安和善良秩序，更顯見其漠視政府防制毒品之政策與決
    心，殊為不該，惟念被告犯後已坦承犯行不諱，且本案僅有
    1次犯行，被告販賣之甲基安非他命亦非鉅量，所造成之危
    害仍遠低於販賣毒品之大盤或中盤者，兼衡被告自陳學歷為
    高職肄業，家有父母及1個未成年之女兒，入監前從事鐵工
    工作（參本院卷第80頁）之智識程度、家庭生活狀況等一切
    情狀，量處如主文所示之刑，以示懲儆。
四、沒收部分：
  ㈠按販賣毒品所收取之價金均屬犯罪所得，並不以扣除成本及
    必要費用後之利潤為限，原判決認上訴人販賣毒品之交易所
    得應予以宣告沒收，無庸扣除成本，於法並無違誤；上訴人
    請求以實質獲利宣告沒收，尚非有據（最高法院108年度臺
    上字第3772號刑事判決意旨參照）。本件被告販賣甲基安非
    他命所得價金為25,000元，自均屬其犯罪所得，無須扣除其
    向「麻糬仔」購入甲基安非他命之成本22,000元，故上開25
    ,000元之犯罪所得應依刑法第38條之1第1項前段規定宣告沒
    收，於全部或一部不能沒收或不宜執行沒收時，則應依同條
    第3項規定追徵其價額。
  ㈡再被告雖係透過行動電話之通訊軟體「LINE」與「Facebook 
    Messenger」與證人張子建聯繫交易毒品事宜，然因該行動
    電話並未扣案，被告並陳稱不記得該行動電話之廠牌、門號
    且現已丟棄等語（參本院卷第54頁），卷內復無相關證據資
    料足以特定該行動電話，無從宣告沒收，附此敘明。　
據上論斷，應依刑事訴訟法第299條第1項前段，毒品危害防制條
例第4條第2項、第17條第2項，刑法第11條、第47條第1項、第38
條之1第1項前段、第3項，判決如主文。
本案經檢察官陳奕翔提起公訴，檢察官乙○○到庭執行職務
中　　華　　民　　國　　111 　年　　3 　　月　　16　　日
            刑事第二庭    審判長  法　官    彭喜有
                                  法  官    洪士傑
                                  法  官    蔡盈貞
以上正本證明與原本無異。
如不服本判決應於收受本判決後20日內向本院提出上訴書狀，並
應敘述具體理由。其未敘述上訴理由者，應於上訴期間屆滿後20
日內向本院補提理由書狀（均須按他造當事人之人數附繕本）「
切勿逕送上級法院」。 
　　　　　　　　　　　　　　　　　書記官    林耿慧　　　
中　　華　　民　　國　　111 　年　　3 　　月　　16　　日
附錄所犯法條：
毒品危害防制條例第4條　　　　　　　　　　
製造、運輸、販賣第一級毒品者，處死刑或無期徒刑；處無期徒
刑者，得併科新臺幣3千萬元以下罰金。
製造、運輸、販賣第二級毒品者，處無期徒刑或10年以上有期徒
刑，得併科新臺幣1千5百萬元以下罰金。
製造、運輸、販賣第三級毒品者，處7年以上有期徒刑，得併科
新臺幣1千萬元以下罰金。
製造、運輸、販賣第四級毒品者，處5年以上12年以下有期徒刑
，得併科新臺幣5百萬元以下罰金。
製造、運輸、販賣專供製造或施用毒品之器具者，處1年以上7年
以下有期徒刑，得併科新臺幣1百50萬元以下罰金。
前五項之未遂犯罰之。